臺灣臺中地方法院刑事判決　　　　　　　94年度訴字第1143號
公　訴　人　臺灣臺中地方法院檢察署檢察官
被　　　告　戊○○
上列被告因常業詐欺案件，經檢察官提起公訴（93年度偵字第16
18、9152、2541、8307、9863、12438號），本院判決如下：
    主    文
戊○○幫助連續意圖為自己不法之所有，以詐術使人將本人之物
交付，累犯，處有期徒刑陸月，如易科罰金，以佰元折算壹日
。
    犯罪事實
一、戊○○前於民國九十年間，因偽造文書案件，經臺灣板橋地
    方法院以九十年度訴字第二○○五號判處有期徒刑三月確定
    ，於九十一年十月二十二日執行完畢。詎仍不知悔改，其可
    預見將自己帳戶借予他人使用，足供他人詐騙財物，仍不違
    背其本意，於九十二年十一月間某日，在臺北市南港區○○○路中央研究院前，將其所申請開立之臺北北門郵局局號○○○一○○號，帳號0000000號存款帳戶存摺暨該帳
    戶之印章、金融卡、密碼，交予其友人即真實姓名、年籍不
    詳，綽號「小楊」之成年男子使用。嗣該名綽號「小楊」之
    人將戊○○所有之前開郵局帳戶交予己○○（本院另行審結
    ）所屬之詐欺集團使用，供作該等集團指定匯款之帳戶，以
    此方式幫助該等詐欺集團詐騙財物。該等詐欺集團即以戊○○所提供之上揭郵局帳戶為下列之詐騙行為：（一）詐欺集
    團內某不詳成員，於附表一所示之日期，以電話聯絡丙○○
    、乙○○、甲○○等人，佯稱其等有掛號信未領取，而該掛
    號信已退回郵政總局，並留電話讓丙○○等人聯絡，經丙○○等人按該電話與對方聯絡，詐欺集團告知撥打指定電話至
    健保局或國稅局，俟丙○○等人聯絡後，某自稱健保局、國
    稅局之人員，表示欲退費、退稅予其等，並誆稱必須至自動
    提款機按其指示輸入指令，即可獲得退費，使丙○○等人誤
    以為真，陷於錯誤，而分別至自動提款機按其指示操作提款
    機，因而匯款如附表所示之金額至戊○○前開郵局帳戶內。
    （二）詐欺集團內某不詳成員，於附表二所示之日期，以電
    話聯絡丁○○，佯稱其已抽中獎項，若欲領得獎金，需先繳
    納保證金，使丁○○誤以為真，陷於錯誤，而至自動提款機
    按其指示操作提款機，因而匯款如附表二所示之金額至戊○○前開郵局帳戶內。嗣丙○○等人察覺情況有異，始知受騙
    ，經報警處理，而循線查知上情。
二、案經臺中市警察局第三、第五分局報告、臺中縣警察局移送
    ，臺北市政府警察局士林分局報告臺灣士林地方法院檢察署
    檢察官，臺北市政府警察局刑警隊移送臺灣臺北地方法院檢
    察署檢察官後，均呈請臺灣高等法院檢察署檢察長核轉臺灣
    臺中地方法院檢察署檢察官偵查起訴。
    理    由
一、訊據被告戊○○於本院審理時就上揭時、地，將其所申請開
    立之臺北北門郵局局號○○○一○○號，帳號000000
    0號存款帳戶存摺暨該帳戶之印章、金融卡、密碼，提供予
    友人即該名綽號「小楊」之男子使用之事實坦承不諱，核與
    被害人丙○○、丁○○、甲○○、乙○○分別於警詢所指訴
    之情節相符，並有被害人乙○○所提供之轉帳交易明細（見
    臺中縣警察局刑案偵查卷第二三○頁）、被告上開郵局帳戶
    立帳申請資料、客戶歷史交易清單（見臺中縣警察局刑案偵
    查卷第三九○、三九一頁）、更換印鑑申請書、語音密碼申
    請書（見本院審理卷第四卷第九三至九五頁）各乙份附卷可
    稽，足見被告上開自白確與事實相符。是本件事證明確，被
    告犯行洵堪認定，應予依法論科。
二、按刑法上之故意，以行為人對於構成犯罪之事實，包括犯罪
    客體、行為、結果等均有具體確定認識，並有意使其發生者
    為確定故意，而行為人對於構成犯罪之事實，雖無具體確定
    認識，然已預見其發生，而其發生不違背其本意者，則為不
    確定故意。再現行刑法關於正犯、從犯之區別，係以其主觀
    之犯意及客觀之犯行為標準，凡以自己犯罪之意思而參與犯
    罪，無論其所參與者是否犯罪構成要件之行為，皆為正犯，
    其以幫助他人犯罪之意思而參與犯罪，其所參與者，苟係犯
    罪構成要件之行為，亦為正犯，必以幫助他人犯罪之意思而
    參與犯罪，其所參與者又為犯罪構成要件以外之行為，始為
    從犯（最高法院二十五年度上字第二二五三號判例參照）。
    又金融帳戶為個人理財之工具，目前申請開設金融帳戶並無
    任何特殊之限制，一般民眾皆可以自由申請開戶，並得同時
    在不同金融機構申請多數存款帳戶使用，乃眾所週知之事實
    。依一般人之社會生活經驗，倘係合法收入，本可自行向金
    融行庫開戶使用，而無向他人購買、借用帳戶之必要。苟他
    人不以自己名義申請開戶，反向人收購、借用金融機構帳戶
    使用，衡情應能懷疑收購帳戶之人，係欲藉此逃避檢警查緝
    之情無疑。
三、承上，被告戊○○出借前開帳戶供他人使用，顯見被告對前
    開帳戶可能會被利用作犯罪工具，有所預見，既對前開犯罪
    構成事實，預見其發生而其發生並不違背其本意，依刑法第
    十三條第二項之規定，亦應以故意論。被告基於幫助詐欺取
    財之不確定故意，交付前揭存摺、印章、金融卡、密碼予友
    人綽號「小楊」之男子，經將上揭帳戶提供予共同被告己○○所屬之詐騙集團作為犯詐欺取財之用，被害人丙○○、丁○○、甲○○、乙○○等人確受詐欺集團詐欺取財得逞等節
    ，已如前述，是核被告所為，係犯刑法第三十條第一項前段
    、第三百三十九條第一項之幫助連續詐欺取財罪。起訴書雖
    載被告前開犯行係犯刑法第三十條第一項前段、第三百四十
    條之常業詐欺罪之幫助犯，業經公訴檢察官當庭變更起訴法
    條為刑法第三十條第一項前段、第三百三十九條第一項之詐
    欺取財罪之幫助犯，併此敘明。被告前於九十年間，因偽造
    文書案件，經臺灣板橋地方法院以九十年度訴字第二○○五
    號判處有期徒刑三月確定，於九十一年十月二十二日執行完
    畢，有臺灣臺中地方法院檢察署刑案資料查註紀錄表、臺灣
    高等法院被告前案紀錄表各乙份存卷可查，其受有期徒刑之
    執行完畢，五年內再犯本件有期徒刑以上之罪，為累犯，應
    依刑法第四十七條規定加重其刑。又被告幫助他人犯連續詐
    欺取財罪，係從犯，爰依刑法第三十條第二項之規定，減輕
    其刑，並依法先加後減之。爰審酌被告出借其所有之帳戶時
    ，並未獲有任何利益，其犯罪之動機、目的，提供其所有帳
    戶供他人犯罪使用，嚴重破壞犯罪查緝工作、影響社會治安
    及金融秩序，惟被告犯後已坦承犯行，足見其犯罪後深表悔
    意，態度良好，且本件被告出借一本帳戶，然共有被害人丙○○、丁○○、甲○○、乙○○四人匯款至其帳戶，且受害
　　金額非微等一切情狀，量處如主文所示之刑，併諭知易科罰
　  金之折算標準，以資懲儆。
據上論斷，應依刑事訴訟法第二百九十九條第一項前段，刑法第
三百三十九條第一項、第三十條第一項前段、第二項、第四十七
條、第四十一條第一項前段，罰金罰鍰提高標準條例第一條前段
、第二條，判決如主文。
中　　華　　民　　國　　94　　年　　9 　　月　　16　　日
                        臺灣臺中地方法院刑事第五庭
                            審判長法  官  賴恭利
                                  法  官  林慧貞
                                  法  官  劉麗瑛
上正本證明與原本無異。
如不服本判決，應於送達後十日內向本院提出上訴狀（須附繕本
），上訴於臺灣高等法院臺中分院。
                                  書記官  游智凱
中　　華　　民　　國　　94　　年　　9 　　月　　16　　日
附錄論罪科刑法條
刑法第30條
幫助他人犯罪者，為從犯。雖他人不知幫助之情者，亦同。
從犯之處罰，得按正犯之刑減輕之。
刑法第339條第1項
意圖為自己或第三人不法之所有，以詐術使人將本人或第三人之
物交付者，處五年以下有期徒刑、拘役或科或併科一千元以下罰
金。
【附表一】
┌──┬───────┬──────┬─────────┐
│編號│日期          │被害人      │匯款金額          │
├──┼───────┼──────┼─────────┤
│1   │92年11月20日  │丙○○      │99895元、99895元 (│
│    │              │            │共計199796元)     │
├──┼───────┼──────┼─────────┤
│2   │92年11月22日  │甲○○      │99890元           │
├──┼───────┼──────┼─────────┤
│3   │92年11月24日  │乙○○      │299892元          │
└──┴───────┴──────┴─────────┘
【附表二】
┌──┬───────┬──────┬─────────┐
│編號│日期          │被害人      │匯款金額          │
├──┼───────┼──────┼─────────┤
│1   │92年11月21日  │丁○○      │85000元、83000元 (│
│    │              │            │共計168000元)     │
└──┴───────┴──────┴─────────┘
